臺灣雲林地方法院民事簡易判決
110年度簡字第152號
原      告  李明霖  

訴訟代理人  陳文彬律師
被      告  楊其炎  
訴訟代理人  蔡承唐  
上列當事人間因過失傷害案件，原告於刑事訴訟程序中提起請求
損害賠償之附帶民事訴訟（110年度交附民字第67號），經本院
刑事庭裁定移送民事庭，本院於民國111年3月10日言詞辯論終結
，判決如下：
    主  文
被告應給付原告新臺幣捌萬參仟壹佰貳拾伍元，及自民國一一０
年四月二十二日起至清償日止，按年息百分之五計算之利息。
原告其餘之訴駁回。
訴訟費用由被告負擔百分之三，餘由原告負擔。
本判決第一項得假執行。
    事 實 及 理 由
一、原告起訴主張：被告於民國109年6月26日上午騎乘電動輔助
    自行車，沿雲林縣斗六市雲林路6巷由南往北方向直行，行
    至上開道路59之1號房屋前時，本應注意欲變換車道時，應
    讓直行車先行，並注意安全距離，竟疏未注意，於行駛中先
    往左偏行，欲往左迴車，遇見狀況復往右偏行，反覆變換行
    向，適有原告騎乘車牌號碼000-000號普通重型機車，沿上
    開路段同向行駛於被告騎乘之電動輔助自行車後方，見狀閃
    避不及發生碰撞，致原告受有胸部鈍傷、四肢擦挫傷併左肘
    關節活動度受限、下背痛、腰椎椎間盤突出併左側神經壓迫
    等傷害。原告因而受有醫療費用24,035元、往來醫院車資48
    ,390元、不能工作損失188,235元、勞動能力減損936,200元
    、精神慰撫金150萬元之損害。又若認原告腰椎盤突出與本
    件車禍無相當因果關係，原告請求精神慰撫金75萬元等語。
    並聲明：被告應給付原告2,727,210元，及自起訴狀繕本送
    達之日起至清償日止，按年息百分之5計算之利息；願供擔
    保，請准予宣告假執行。
二、被告則以：對於本件車禍刑事判決認定之事實及本件車禍肇
    事責任為被告，原告無肇事原因之過失責任認定不爭執，而
    對於原告請求之醫療費、往來醫院車資如因本件車禍所支出
    之醫療費用、車資同意給付。但原告腰椎椎間盤突出不是本
    件車禍所造成，原告就此傷害請求之金額被告不願意給付。
    至原告請求精神慰撫金150萬元部分，認為過高，應為2萬元
    較為適當等語，資為抗辯。
三、經查，被告於109年6月26日上午9時8分許，騎乘電動輔助自
    行車，沿雲林縣斗六市雲林路6巷由南往北方向直行，行至
    上開道路59之1號前時，本應注意欲變換車道時，應讓直行
    車先行，並注意安全距離，且依當時天候晴、日間自然光線
    、柏油路面乾燥、無缺陷、無障礙物且視距良好，並無不能
    注意之情事，竟疏未注意，於行駛中本欲向左迴轉，發現該
    路段畫有分向限制線禁止迴轉而作罷，未注意後方直行車輛
    及安全距離，貿然往右變換行向欲靠路邊行駛，適原告騎乘
    車牌號碼000-000號普通重型機車，沿上開路段同向行駛於
    被告騎乘之電動輔助自行車後方，見狀閃避不及，機車右前
    車頭因而撞擊電動輔助自行車左側車身，致原告人車倒地，
    受有胸部鈍傷、四肢擦挫傷併左肘撕裂傷3公分等傷害等節
    ，為兩造所不爭執，並有雲林縣警察局斗六分局道路交通事
    故現場圖、道路交通事故調查報告表㈠、㈡、現場照片、國立
    成功大學醫學院附設醫院斗六分院（下稱成大斗六分院）診
    斷證明書等附於刑事警卷可證。且被告因前開過失傷害犯行
    ，經本院以110年度交易字第71號刑事判決判處有期徒刑3月
    ，如易科罰金，以1,000元折算一日，復經臺灣雲林地方檢
    察署檢察官提起上訴，業經臺灣高等法院臺南分院110年度
    交上易字第541號判決駁回上訴確定在案，有該刑事判決在
    卷可考，是此部分之事實，堪先認定。
四、本院之判斷：
　　本件爭點在於：㈠原告之腰椎椎間盤突出併左側神經壓迫之
    傷勢，是否為本件車禍所致傷害？㈡原告所得請求被告賠償
    之金額為何？
㈠、原告之腰椎椎間盤突出併左側神經壓迫之傷勢，是否為本件
    車禍所致傷害？
　  原告主張本件車禍除受有胸部鈍傷、四肢擦挫傷併左肘撕裂
    傷3公分之傷勢外，另有腰椎椎間盤突出併左側神經壓迫之
    傷勢云云，並提出彰化基督教醫療財團法人雲林基督教醫院
    （下稱彰基雲林分院）、國立臺灣大學醫學院附設醫院雲林
    分院（下稱臺大雲林分院）出具之診斷證明書為憑，為被告
    所否認。經查：
　⒈觀諸原告於本件車禍後，隨即至成大斗六分院就診之診斷證
    明書及成大斗六分院110年5月12日成醫斗分醫字第11000019
    84號函暨所附病歷資料及診療資料回覆摘要表之記載（見本
    院110年度交易字第71號刑事卷第197至221頁，下稱「本院
    刑事卷」），原告於本件車禍當天上午9時29分抵達成大斗
    六分院急診室，同日上午9時32分進行淺部創傷處理及進行
    緊急X光一般檢查，除發現有胸部鈍傷、四肢擦挫傷併左肘
    撕裂傷3公分之傷害外，並未發現其他傷害，經治療後，原
    告表示症狀有緩解及改善，醫師遂開立診斷書並指導用藥後
    ，原告於同日上午10時18分許離開醫院，當日就診並未提及
    有下背痛等情形。其後原告自翌日起至109年7月15日止，持
    續至成大斗六分院就診，均未提及有下背痛之情事，故根據
    原告急診當日之主訴、X光或其他理學檢查並未發現原告有
    腰椎椎間盤突出併神經壓迫之傷勢，堪以認定。
　⒉原告嗣後第1次因下背痛就診，檢出腰椎椎間盤突出併神經壓
    迫之症狀，係於109年7月24日至彰基雲林分院就診時所檢出
    ，此後方多次因此疾患至彰基雲林分院就診治療，有該院11
    0年5月18日110雲基字第1100500027號函暨所附病歷在卷可
    按（見「本院刑事卷」第223至265頁）。
　⒊由原告上開就醫資料顯示，原告於車禍發生後並未發現有下
    背痛之情形，近1個月後方因有此不適，至彰基雲林分院就
    診，進而發現其有腰椎椎間盤突出併神經壓迫之症狀，經本
    院刑事庭分別函詢原告本件車禍後曾就診之彰基雲林分院及
    成大斗六分院，有關原告罹患「腰椎椎間盤突出併神經壓迫
    」之症狀，是否為本件車禍所導致，彰基雲林分院函覆稱：
    「腰椎椎間盤突出併神經壓迫」之部分，無法肯定是否純為
    該次外傷所導致。因於109年6月26日成大斗六分院之診斷書
    中，並未提及下背部之傷勢，且於109年6月26日至7月24日
    ，共約4週，該期間患者並未至本院復健科門診就診，故難
    斷定等語；成大斗六分院則函覆謂：根據急診之就醫紀錄，
    未有錄得腰椎椎間盤併神經壓迫之傷勢，故難以推斷是車禍
    所致。當然就學理上而言，外力創傷確實有可能造成椎間盤
    突出併神經壓迫，只要症狀出現在車禍後，就很有可能。在
    本院未有紀錄，仍可能在他院因坐骨神經痛之症狀求診等情
    ，有彰基雲林分院上開函文所附主治醫師回覆單、成大斗六
    分院上開函文所附病患診療資料回覆摘要表附卷可查(見「
    本院刑事卷」第201頁、第225頁），是以上開「腰椎椎間盤
    突出併神經壓迫」與本件車禍間之因果關係是否相當即非無
    疑。
　⒋再佐以原告於本院刑事庭審理時證稱：「(為何你提出的成大
    的診斷書並沒有記載到有椎間盤突出的傷勢，但是到彰基的
    診斷書卻有記載？)我撞到的時候，我都不能動，全身都很
    痛，去成大時，醫生只有處置看得到的傷口，處置完就叫我
    回去，當時我走路就一拐一拐的。等我回去一陣子之後，身
    上的擦傷都一直沒好，我才又到彰基檢查，跟醫生講我的情
    形。車禍第一時間X光照不出椎間盤突出，而核磁共振要排
    時間。（你的意思是在事發之後，先到成大就診，但是就診
    時沒有安排X光、CT等特別檢查，所以沒有檢測出當時椎間
    盤傷勢，事後到彰基就診的時候，因為同樣的痛楚，所以醫
    生有幫你排這些檢查，才確認有椎間盤突出，是否如此？)
    是。」等語(見「本院刑事卷」第311至312頁)，由原告於上
    開證述可見，原告於本件車禍當天至成大斗六分院就診時，
    已有照射X光，確實並未發現有椎間盤突出之狀況，雖當時
    其有所謂走路一拐一拐之情形，然其因本件車禍導致左腳踝
    擦傷，本可能因傷口疼痛而走路不順暢，此核與原告在彰基
    雲林分院主訴下背痛，經檢查始發現有椎間盤突出併神經壓
    迫之症狀不同，難認其行走不順暢與椎間盤突出併神經壓迫
    有所關連。況若原告於本件車禍發生後有其所稱持續下背痛
    之情形，原告大可於109年7月24日第1次至彰基雲林分院就
    診前，即109年6月27日起至同年7月15日間共計12次至成大
    斗六分院就診時，向就診醫師反應有此狀況，要求進一步檢
    查以發現病灶，豈有在此12次就診期間均忍耐疼痛，略而不
    提，或轉往其他醫院檢查尋求其他醫師診斷與治療意見，直
    到109年7月24日前往彰基雲林分院就診時，方才告訴醫師有
    此疼痛情形，實難令人置信。
　⒌復觀諸臺大雲林分院111年3月11日臺大雲分資字第111000070
    8號函說明二、有關病情查復說明如下：㈠『原告李明霖…109
    年11月25日因「胸部鈍傷；四肢擦挫傷併左肘撕裂傷3公分
    ；左手肘擦挫傷併關節活動度受限；左腳踝擦挫傷；腰椎椎
    間盤突出併左側神經壓迫」，至本院初診，主訴109年06月2
    6日發生車禍事故，起初之主要症狀集中於四肢（擦挫傷）
    與下背（疼痛），惟數日後注意到除前述四肢擦挫傷與下背
    疼痛亦合併有左下肢無力、麻木之症狀，遂於109年07月24
    日起至雲林基督教醫院復健科門診接受診治，109年08月04
    日於該院接受之下肢神經傳導檢查顯示「左側腰薦椎神經根
    病變」，109年08月13日於該院接受之腰椎核磁共振檢查顯
    示「第四五腰椎椎間盤突出」。綜上，推定「胸部鈍傷；四
    肢擦挫傷併左肘撕裂傷3公分；左手肘擦挫傷併關節活動度
    受限；左腳踝擦挫傷；腰椎椎間盤突出併左側神經壓迫」為
    109年06月26日車禍事故所致。』之記載，可知原告至臺大雲
    林分院初診時，其係主訴109年06月26日發生車禍事故，起
    初之主要症狀集中於四肢（擦挫傷）與下背（疼痛）等語，
    顯與原告在成大斗六分院近1個月多次就診均未提及下背痛
    之症狀有所出入，則臺大雲林分院僅依據原告之「主訴」即
    推定原告之腰椎椎間盤突出併左側神經壓迫症狀為本件車禍
    所致，尚嫌速斷，為本院所不採認。
　⒍此外，腰椎椎間盤突出，形成原因不僅外傷一端，姿勢不良
    、重複性彎腰及搬動重物或自然老化等，皆有可能造成腰椎
    椎間盤突出，再者，若為外傷性腰椎椎間盤突出，因係突發
    之外力造成急性傷害，通常形成原因發生未久即可發現，原
    告卻經過將近1個月後方因下背疼痛就診，症狀出現時間與
    本件車禍發生並無密接情形，該傷勢與車禍間是否具有相當
    因果關係即難遽認。原告復未提出明確證據可證明腰椎椎間
    盤突出併神經壓迫症狀確為本件車禍所致，難認原告於本件
    車禍發生後一段時間始檢出之「腰椎椎間盤突出併神經壓迫
    」疾患，與本件車禍有相當因果關係甚明。
㈡、原告所得請求被告賠償之金額為何？　
　⒈按因故意或過失，不法侵害他人之權利者，負損害賠償責任
    ，民法第184條第1項前段定有明文。次按汽車、機車或其他
    非依軌道行駛之動力車輛，在使用中加損害於他人者，駕駛
    人應賠償因此所生之損害；不法侵害他人之身體或健康者，
    對於被害人因此喪失或減少勞動能力，或增加生活上之需要
    時，應負損害賠償責任；不法侵害他人之身體、健康、名譽
    、自由、信用、隱私、貞操，或不法侵害其他人格法益而情
    節重大者，被害人雖非財產上之損害，亦得請求賠償相當之
    金額，民法第191條之2前段、第193條第1項、第195條第1項
    前段亦分別定有明文。
　⒉查，本件車禍經交通部公路總局嘉義區監理所嘉雲區車輛行
    車事故鑑定會鑑定後，認被告騎乘電動輔助自行車，行經道
    路中央劃設有分向限制線之路段，先往左偏行、欲往左迴車
    ，再往右偏行，反覆變換行向不當，為肇事原因；原告駕駛
    普通重型機車，無肇事因素等情，此有交通部公路總局嘉義
    區監理所嘉雲區車輛行車事故鑑定會嘉雲區0000000案鑑定
    意見書附卷為憑，且兩造就本件車禍應由被告負全部肇事責
    任亦不爭執，則被告對於本件車禍之發生具有過失，又其過
    失行為與原告受有胸部鈍傷、四肢擦挫傷併左肘撕裂傷3公
    分等傷害間具有相當因果關係，是原告主張被告應負侵權行
    為損害賠償責任，於法核屬有據。
　⒊茲就原告請求賠償之項目及金額，分別審究如下：
  ⑴醫療費用部分：
    原告主張其因本件車禍受有傷害，至110年4月8日止已支出 
    醫療費用共24,035元等語，並提出診斷證明書、醫療費用收
    據為證。經查，本院職權函詢成大斗六分院原告所受有胸部
    鈍傷、四肢擦挫傷併左肘撕裂傷3公分等傷害是否導致不能
    工作？不能工作期間有多久？又是否導致其勞動能力減損？
    減損比例多少？治療多久時間可以痊癒，經該院函覆「第一
    周完全不能工作」、「第二周可從事輕度勞動能力（20%左
    右）」、「第三周可從事中度勞動能力（50-60%左右）」、
    「第四～六周可從事約70～80%強度勞動」、「之後不限」等
    語，有成大斗六醫院111年2月14日成醫斗分醫字第11100004
    84號函暨檢附病患診療資料回覆摘要表在卷可稽，故本院認
    原告因本件車禍所受之傷害，應在6週內可以痊癒，其於本
    件所得請求醫療費用之期間為109年6月26日起至109年8月6
    日止，逾此期間請求之醫療費用即不應准許。而依原告所提
    出之單據計算該期間之醫療費用合計為6,352元，其中證明
    書費700元非屬必要支出，應予剔除。從而，原告因本件車
    禍受有傷害請求之醫療費用於5,652元（計算式：6,352元－7
    00元＝5,652元）之範圍內為有理由，逾此金額則無理由。
  ⑵往來醫院車資部分：
    原告主張因本件車禍受有傷害需至醫院治療，以計程車車資
    計費，自原告居住之莿桐鄉住所至成大斗六分院、彰基雲林
    分院之往返車資分別為520元、545元，算至109年11月13日
    共已支出車資48,390元等語。經查，原告並未舉證證明其因
    本件車禍所受之傷害需搭乘計程車至醫院就診，復未提出搭
    乘計程車就診之車資收據，則原告是否確實受有已支出車資
    48,390元之損害，即非無疑。惟原告復主張其因無相關收據
    ，請依公車票價計算等語（見本院卷第117頁）。查，原告
    因本件車禍受有傷害，需六周治療時間，已如前所認定，則
    原告請求自本件車禍發生109年6月26日起至109年8月6日期
    間至醫院就診之公車車資，應予准許，而逾此期間之車資請
    求即不應准許。又參考雲林縣內台西客運之公車票價，自原
    告莿桐鄉居所搭乘公車至位於斗六之成大斗六分院及位於西
    螺之彰基雲林分院，因行經路線之區別票價有所不同，本院
    認以依卷內所附台西客運核定票價之平均值作為計算公車票
    價之依據較為妥適，是自原告莿桐鄉居所搭乘公車至位於斗
    六之成大斗六分院及位於西螺之彰基雲林分院之公車票價分
    別為27元【計算式：（26元＋30元＋25元＋26元）÷4≒27元，元
    以下四捨五入，下同】、31元【計算式：（37元＋37元＋25元
    ＋25元）÷4＝31元】。再觀諸原告所提出之醫療費用單據，原
    告於109年6月26日自成大斗六分院急診後回家，為單程之公
    車票價27元，而109年6月27日起至109年8月6日期間，原告
    至斗六成大醫院、彰基雲林分院就診分別為14次、10次。從
    而，原告得請求之往來醫院車資為1,403元【計算式：27元＋
    27元×2×14次＋31元×2×10次＝1,403元】，逾此部分之請求，
    自屬無據。
　⑶不能工作損失部分：
　　原告於本件車禍發生時任職於第三人中興保全科技股份有限
    公司雲林分公司，依其於109年1月至6月之薪資計算，平均
    每月薪資為400,039元，平均一日所得為1,335元，因本件車
    禍受有傷害，依據醫囑須休養至109年11月13日，是原告於
    此期間共受有188,235元之不能工作損失等語，惟為被告所
    否認。經查：依成大斗六分院111年2月14日成醫斗分醫字第
    1110000484號函所檢附病患診療資料回覆摘要表記載「第一
    周完全不能工作」、「第二周可從事輕度勞動能力（20%左
    右）」、「第三周可從事中度勞動能力（50-60%左右）」、
    「第四～六周可從事約70～80%強度勞動」、「之後不限」等
    語，有成大斗六分院111年2月14日成醫斗分醫字第11100004
    84號函暨檢附病患診療資料回覆摘要表在卷可稽，故本院認
    原告不能工作之期間應以6周為可採。再參以原告提出之中
    興保全科技股份有限公司個人薪資明細查詢表，認以原告任
    職於該公司之109年1月至6月之每月平均薪資即40,039元，
    即一日1,335元作為原告不能工作損失之計算基準，應屬妥
    適。從而，原告因本件車禍所得請求被告賠償之不能工作損
    失為56,070元（計算式：1,335元×6周×7日＝56,070元），逾
    此範圍之請求，不應准許。
　⑷勞動能力減損部分：
　　原告主張其因本件車禍受有傷害，經臺大雲林分院評估後認
    原告勞動能力減損比例為百分之11，自109年11月14日算至
    原告滿65歲強制退休日止，以每月平均薪資40,039元計算，
    原告受有936,200元之勞動力減損損失云云，為被告所否認
    。經查，原告因本件車禍所受有胸部鈍傷、四肢擦挫傷併左
    肘撕裂傷3公分等傷勢，已如上認定，而原告所受之傷害在
    第六周後其勞動能力即不受影響，並無減損之情事等情，此
    有成大斗六分院111年2月14日成醫斗分醫字第1110000484號
    函暨檢附病患診療資料回覆摘要表在卷可稽。從而，原告以
    其勞動能力因本件車禍而減損致影響其將來工作收入，因而
    請求被告應賠償其上開金額云云，自無理由，不應准許。
  ⑸精神慰撫金部分：
    按精神慰撫金之多寡，應斟酌雙方之身分、地位、資力與加
    害之程度及其他各種情形核定相當之數額。其金額是否相當
    ，自應依實際加害情形與被害人所受之痛苦及雙方之身分、
    地位、經濟狀況等關係決定之（最高法院85年度臺上字第46
    0號判決意旨參照）。查，原告因本件車禍受有胸部鈍傷、
    四肢擦挫傷併左肘撕裂傷3公分等傷勢，其在精神上受有相
    當之痛苦，自無可疑，其請求精神慰撫金，於法有據。茲審
    酌原告教育程度為高中畢業、家庭經濟狀況小康（見刑事警
    卷第15頁警詢筆錄受詢問人欄)；被告為大學畢業之智識程
    度；已婚，育有2名子女，均已成年；家庭成員有配偶、子
    女，被告需照顧患有精神障礙之兒子及95歲之母親；現無工
    作，生活開銷依靠老人年金，被告自身患有高血壓、高血糖
    、高血脂，且需洗腎等節，業據被告於刑事案件陳述在卷（
    見「本件刑事卷」第328至329頁），並參酌兩造之財產資力
    （有兩造之稅務電子閘門財產所得調件明細表可參，因屬個
    人隱私，僅予參酌，不予揭露），及原告個別所受痛苦程度
    與兩造之身分、地位，認原告請求被告賠償精神慰撫金2萬
    元為適當，逾此金額之請求，不應准許。
  ⑹綜上，原告所得請求之金額為83,125元（計算式：醫療費用5
    ,652元＋往來醫院車資1,403元＋不能工作損失56,070元＋精神
    慰撫金2萬元＝83,125元）。
五、末按給付無確定期限者，債務人於債權人得請求給付時，經
    其催告而未為給付，自受催告時起，負遲延責任。其經債權
    人起訴而送達訴狀，或依督促程序送達支付命令，或為其他
    相類之行為者，與催告有同一之效力；遲延之債務，以支付
    金錢為標的者，債權人得請求依法定利率計算之遲延利息；
    應付利息之債務，其利率未經約定，亦無法律可據者，週年
    利率為百分之5，民法第229條第2項、第233條第1項前段及
    第203條分別定有明文。查，原告之刑事附帶民事訴訟起訴
    狀繕本於110年4月21日由被告之刑事訴訟代理人簽名簽收，
    於同日發生合法送達效力，此有刑事附帶民事訴訟起訴狀在
    卷足憑，是原告請求自起訴狀繕本送達之翌日起即110年4月
    22日起至清償日止，按週年利率百分之5計算之利息，應予
    准許，至逾此部分之利息請求，尚屬無據，應予駁回。
六、從而，原告本於侵權行為之損害賠償請求權，請求被告給付
    其83,125元，及自110年4月22日起至清償日止，按週年利率
    百分之5計算之利息，為有理由，應予准許，逾上開部分之
    請求，為無理由，均應予駁回。
七、本判決原告勝訴部分，係就民事訴訟法第427條第2項訴訟適
    用簡易程序所為被告敗訴判決，爰依同法第389條第1項第3
    款之規定，依職權宣告假執行。原告此部分雖聲請本院為假
    執行之宣告，惟此僅係促請本院依職權為之，爰不另為准駁
    之諭知，附此敘明。至於原告敗訴部分，其假執行宣告之聲
    請亦失所附麗，應併予駁回。
八、本件事證已臻明確，兩造其餘主張、陳述與舉證，經審酌與
    本院前開判斷不生影響，爰均不再予以逐一論述。
九、訴訟費用負擔之依據：民事訴訟法第79條。
中　　華　　民　　國　　111 　年　　3 　　月　　31　　日
                  民事簡易庭    法  官 吳福森

以上正本係照原本作成。
如對本判決上訴，須於判決送達後20日內向本院提出上訴狀。如
委任律師提起上訴者，應一併繳納上訴審裁判費。
中　　華　　民　　國　　111 　年　　3 　　月　　31　　日
                                書記官　程尹鈴